【裁判字號】    89,台非,394
【裁判日期】    891109
【裁判案由】    違反槍砲彈藥刀械管制條例
【裁判全文】
最高法院刑事判決                                八十九年度台非字第三九四號
    上  訴  人  最高法院檢察署檢察總長
    被      告  甲○○
右上訴人因被告違反槍砲彈藥刀械管制條例案件，對於台灣高等法院中華民國八十九
年三月二十二日確定判決（八十八年度上更(二)字第八一四號，起訴案號：台灣桃園地
方法院檢察署八十三年度偵字第一○一八四、一一五三○號），認為違背法令，提起
非常上訴，本院判決如左：
    主  文
原判決關於違背法令部分撤銷。
    理  由
非常上訴理由稱：「本件原判決撤銷第一審不當之判決，適用八十六年十一月廿四日
修正公布前之槍砲彈藥刀械管制條例第八條第一項，依牽連犯之例，論處被告未經許
可，販賣獵槍罪刑，雖非無見。惟依原判決事實之記載，被告於八十年三月間，意圖
販賣獵槍獲利，以未經設立登記之『ＭＡＴＣＨＬＯＣＫ』公司（設址與甲○○住處
同）名義，陸續向德商ＪＡＧＤ－ＶＮＤＳＰＯＲＴＷＡＦＦＥＮＳＵＨＬ股份有限
公司購買ＳＵＨＬ牌如（原判決）附表所示獵槍共計二十二支，總價為二萬六千四百
馬克，於同年月四日空運入境。理由欄則敘述，甲○○以未經登記之公司『ＭＡＴＣ
ＨＬＯＣＫ』公司名義，向國外廠商訂購槍枝與行銷國內，亦有貼有『ＭＡＴＣＨＬ
ＯＣＫ』公司名義之『ＴＲＡＤＩＴＩＯＮＡＬ  ＰＲＥＣＩＳＩＯＮ』雜誌，在卷
可查等情。依其事實之記載與理由之論敘，則被告除犯修正前槍砲彈藥刀械管制條例
第八條第一項非法販賣、運輸獵槍罪外，顯尚牽連犯公司法第十九條之罪，檢察官對
被告違反公司法部分雖未起訴，但與所犯販賣獵槍罪部分，有裁判上一罪之關係，依
刑事訴訟法第二百六十七條之規定，應為起訴效力所及，法院自應依法一併審判，乃
原判決竟置被告所犯公司法第十九條第二項之罪於不顧，委有判決不適用法則及已受
請求之事項未予判決之違法。案經確定，爰依刑事訴訟法第四百四十一條、第四百四
十三條提起非常上訴，以資糾正。」等語。
本院按判決不適用法則或適用不當者，為違背法令，刑事訴訟法第三百七十八條定有
明文；又未經設立登記，以公司名義經營業務或為其他法律行為者，處一年以下有期
徒刑、拘役或科或併科五萬元以下罰金（民國八十六年六月二十五日修正為處一年以
下有期徒刑、拘役或科或併科新台幣十五萬元以下罰金），公司法第十九條第一項、
第二項亦規定甚詳。本件原判決事實欄認定被告甲○○於八十年三月間，意圖販賣獵
槍獲利，以未經設立登記之「ＭＡＴＣＨＬＯＣＫ」公司（設址與被告住處同）名義
，陸續向德商ＪＡＧＤ－ＶＮＤＳＰＯＲＴＷＡＦＦＥＮＳＵＨＬ股份有限公司購買
ＳＵＨＬ牌如（原判決）附表所示獵槍共計二十二支，總價為二萬六千四百馬克，於
同年九月四日空運入境，嗣其中之十支經納稅提領後，交付買受人屏東射擊委員會。
理由欄亦說明被告以未經登記之公司「ＭＡＴＣＨＬＯＣＫ」公司名義，向國外廠商
訂購槍枝與行銷國內，亦有貼有「ＭＡＴＣＨＬＯＣＫ」公司名義之「ＴＲＡＤＩＴ
ＩＯＮＡＬ  ＰＲＥＣＩＳＩＯＮ」雜誌，在卷可查等情。依原判決事實欄之認定與
理由欄之說明，被告除犯修正前槍砲彈藥刀械管制條例第八條第一項之未經許可販賣
、運輸獵槍罪外，被告以未經設立登記之「ＭＡＴＣＨＬＯＣＫ」公司名義，陸續向
前述德商購買獵槍二十二支，並將其中十支行銷國內，尚牽連犯公司法第十九條第二
項之罪。檢察官對被告上開違反公司法部分雖未起訴，然與起訴被告未經許可販賣、
運輸獵槍罪部分，具有牽連犯裁判上一罪之關係，依刑事訴訟法第二百六十七條之規
定，被告上開違反公司法部分亦為起訴效力所及，原審自應就被告上開違反公司法部
分併予審理。乃原判決對被告違反公司法第十九條第二項部分漏未論斷，自有判決不
適用法則之違背法令。案經確定，非常上訴意旨執以指摘，洵有理由。惟原判決尚非
不利於被告，應由本院將原判決關於違背法令部分撤銷，以資糾正。
據上論結，應依刑事訴訟法第四百四十七條第一項第一款前段，判決如主文。
中      華      民      國    八十九    年     十一     月      九      日
                              最高法院刑事第四庭
                                  審判長法官  董  明  霈
                                        法官  丁  錦  清
                                        法官  林  茂  雄
                                        法官  王  居  財
                                        法官  張  祺  祥
      右正本證明與原本無異
                                              書  記  官
中      華      民      國    八十九    年     十一     月     十七     日


司法院資訊處製作；財團法人民間司法改革基金會備份。
